【裁判字號】    97,上訴,18
【裁判日期】    970319
【裁判案由】    強盜等
【裁判全文】
臺灣高等法院高雄分院刑事判決          97年度上訴字第18號
上  訴  人
即  被  告  乙○○
                    現羈押在臺灣高雄看守所
            甲○○
                    現羈押在臺灣高雄看守所
上 2人共同  本院公設辯護人  于欣潔
指定辯護人
上列上訴人等因強盜等案件，不服臺灣高雄地方法院96年度訴字
第3475號中華民國96年11月28日第一審判決（起訴案號：臺灣高
雄地方法院檢察署96年度偵字第14736 號），提起上訴，本院判
決如下：
    主  文
原判決關於乙○○、甲○○犯結夥攜帶兇器夜間侵入住宅強盜罪
及定應執行刑部分，均撤銷。
乙○○、甲○○均犯結夥攜帶兇器夜間侵入住宅強盜罪，均處有
期徒刑捌年。
其他上訴均駁回。
乙○○、甲○○上開撤銷改判部分所處之刑，與駁回上訴所處有
期徒刑陸月，均應執行有期徒刑捌年參月。
    事  實
一、陳志忠（由原審另行審結）與陳明煌（已歿，經檢察官另為
    不起訴處分），透過甲○○之介紹而認識乙○○，因陳明煌
    思及在外積欠他人之債務無力清償，遂起意計畫行劫他人財
    物，乃於民國96年4 月間，邀集陳志忠、甲○○、乙○○，
    共同基於強盜之犯意聯絡，選定住在高雄縣梓官鄉○○村○○路227 號之丙○○為作案對象（因陳明煌與丙○○認識，
    曾有金錢往來，得知丙○○頗有資力經濟富裕，且熟知其生
    活作息，知悉丙○○習慣將住宅鑰匙藏放在門前信箱內），
    謀議既定，即開始分頭準備犯案所需之相關工具，約定由陳
    志忠製作假炸彈1 枚，另由甲○○負責備妥玩具手槍、安全
    帽、手套、口罩及膠帶等物品，一切準備就緒後，於96 年4
    月30日下午6 時許，經陳志忠、陳明煌邀集甲○○、乙○○
    前往高雄縣梓官鄉○○○路某檳榔攤會合，陳志忠除交付假
    炸彈1 枚給甲○○、乙○○，作為威嚇丙○○之用外，4 人
    並於規劃如何把風、控制現場、交出財物及逃逸路線等細節
    後，分配任務，推由甲○○、乙○○進入屋內強盜財物，陳
    志忠、陳明煌則在丙○○返家必經道路上，觀察四周環境以
    便把風接應，約定各自以行動電話作為相互聯繫之工具，旋
    即確認翌日凌晨時分潛入丙○○住處開始行動；又為了避免
    遭人追查所騎乘之車輛來源而查悉使用者，另推由甲○○、
    乙○○事先竊取機車1 輛供作案之用，甲○○、乙○○乃於
    同日晚上10時許，前往高雄縣燕巢鄉○○路「山隆加油站」
    附近，竊取丁○○所有之車號WDS-418 號輕型機車，作為強
    盜之交通工具後，由乙○○騎乘該贓車，甲○○另騎乘張彩
    飛所有車號L88-631 號重型機車，並攜帶其向不知情友人莊
    彥輝所借得，質地堅硬，客觀上具行兇危險性之玩具手槍1
    把、自備之安全帽、手套、口罩、白色膠帶等可供遮掩面貌
    、隱匿指掌紋及威嚇、控制行劫對象行動自由併防身之各項
    工具，再轉往梓官鄉○○路某廟宇，與陳明煌、陳志忠等人
    會合後，甲○○先將所騎車號L88-631 號重型機車藏放在梓
    官鄉中崙橋附近，由乙○○騎乘上開所竊得之贓車搭載甲○○，陳志忠與陳明煌則共乘車號不詳之自小客車，渠等一行
    人即朝丙○○上址住處出發前去。於96年5 月1 日凌晨2 時
    許，甲○○、乙○○抵達高雄縣梓官鄉○○村○○路227 號
    ，因丙○○尚未返家，2 人先在屋外守候藏匿，斯時，陳志
    忠、陳明煌另將自小客車停放在上址住宅前方不遠處（丙○○返家必經之道路上）並在車上等待；同日凌晨2 時39分許
    之夜間，陳志忠一見丙○○返家經過，趕緊以門號00000000
    00號行動電話撥打甲○○使用之門號0000000000 號 行動電
    話通知伺機動手，待丙○○抵至家門前，取出放置在信箱內
    之鑰匙開啟大門，復將鑰匙放回原處，進入屋內再將大門上
    鎖，此際，甲○○、乙○○正準備侵入該住宅，忽然查覺似
    乎有鄰居發現其2 人形跡可疑，甲○○、乙○○擔心事跡敗
    露，趕緊折返陳志忠、陳明煌把風接應之地點，研議是否另
    外改期，惟陳志忠深覺情勢演變迄今，渠等已無轉圜餘地，
    堅持續行本件預謀之犯行，甲○○、乙○○雖有所顧忌，但
    見陳志忠心意已決，仍依從指示返回丙○○住處前，利用放
    置在信箱內之鑰匙開啟大門後，2 人即頭戴安全帽、口罩以
    遮掩面貌，並戴手套，分持事先預備之上開玩具手槍1 把、
    假炸彈1 枚及白色膠帶侵入該住宅，見丙○○躺臥在客廳沙
    發上休憩，乙○○立即上前以玩具手槍抵住丙○○之頭部，
    令其不得妄動，再由甲○○持白色膠帶矇住丙○○之眼睛、
    嘴部、並將其雙手加以綑綁，以此等強暴之方式，致使丙○○不能抗拒，將其身上之新臺幣（下同）12,000元現金洗劫
    一空，甲○○、乙○○嫌得款過少，再強押丙○○進入2 樓
    房間內搜尋財物，待發現丙○○之帳戶存摺內尚有存款200
    餘萬元後，2 人利用丙○○之行動自由尚在其掌控中之機會
    ，甲○○先將假炸彈綑綁在丙○○身上，並由乙○○對其恫
    稱：渠等因犯刑案正在逃亡，如不交付存款供渠等花用，將
    引爆其身上之炸彈等語，準備於天亮後，再將丙○○押至金
    融機構提領存款200 萬元，期間，甲○○、乙○○在屋內耐
    心等候陳志忠進一步指示，並持續限制丙○○之行動，過程
    中，丙○○稍有不從，甲○○、乙○○即徒手毆打丙○○；
    同日上午6 時20分許，甲○○、乙○○與負責把風之陳志忠
    聯絡後經告知可以押解丙○○外出提款，丙○○遭矇住之眼
    睛、嘴部及遭綑綁之雙手，始得以撕除膠帶予以鬆綁，然為
    使丙○○言聽必從，甲○○、乙○○仍未將繫於丙○○身上
    之假炸彈卸下，接著，甲○○將之前充作犯案工具之贓車丟
    棄在現場，改騎乘丙○○所有之車號SC6-863 號輕型機車，
    由乙○○另以玩具手槍抵住丙○○，要求丙○○坐在機車上
    ，再以前後包夾丙○○，使其無法脫逃之方式，準備共乘機
    車外出提款，然而車輛往前行進未久，丙○○認有機可趁，
    出奇不意跳車脫逃，並大聲呼喊求援，甲○○一時驚慌失措
    ，深恐犯行敗露，旋即加速騎車搭載乙○○，與不遠處之陳
    志忠、陳明煌會合後，一起駕車逃逸，途中，先取回放置在
    中崙橋附近甲○○上揭所騎之機車，並將丙○○上開機車藏
    匿在高雄縣橋頭鄉○○路290 之1 號附近後，渠等即各自返
    家，事後陳志忠、陳明煌因擔心與本案有所牽涉，無意分配
    贓款，甲○○乃自行分配強盜所得財物，與乙○○各分得6,
    000 元（乙○○另向甲○○借款1,000 元，故乙○○拿7,00
    0 元，甲○○拿5,000 元）。嗣丙○○於甲○○等人逃逸後
    ，掙脫上開假炸彈棄置門口（後經警方引爆而不存在），並
    立即報警處理，經臺灣高雄地方法院檢察署檢察官指揮警方
    循線分別拘提甲○○、乙○○到案，並在高雄縣岡山鎮○○○街132 巷71號甲○○住處內，扣得內含門號0000000000號
    SIM 卡之行動電話1 支（序號：000000000000000 號），另
    於翌日循線查獲渠等上開強盜所用之玩具手槍1 把及瓦斯瓶
    1 罐、塑膠子彈1 包、丙○○所有之車號SC6- 863號車輛經
    拆解之機車零件（已發還丙○○）後，始查悉上情。
二、案經丙○○訴由高雄市政府警察局、高雄縣政府警察局岡山
    分局移送及報請臺灣高雄地方法院檢察署檢察官偵查起訴。
    理  由
壹、程序部分：
    被告以外之人於審判外之陳述，雖不符刑事訴訟法第159 條
    之1 至第159 條之4 之規定，而經當事人於審判程序同意作
    為證據，法院審酌該言詞陳述或書面陳述作成時之情況，認
    為適當者，亦得為證據，刑事訴訟法第159 條之5 第1 項、
    定有明文。檢察官、被告及辯護人對於本判決所引用被告以
    外之人於審判外陳述證據之證據能力，於原審及本院審判程
    序時，均表示同意作為本案證據使用，茲審酌該等陳述作成
    時之情況，並無不宜作為證據之情事，依刑事訴訟法第159
    條之5 第1 項之規定，得作為證據。被告乙○○上訴指摘原
    審判決未傳喚被害人到庭作證，接受被告之對質、詰問，而
    於法不合云云，因被告2 人於原審及本院審理時，均不聲請
    傳喚被害人到庭作證，且均明示捨棄對被害人之對質、詰問
    ，故此部分之上訴，尚非有理由，併此敘明。
貳、實體方面：
一、訊據被告乙○○、甲○○對於上揭事實坦認不諱（見原審卷
    第53頁、第102 至104 頁及本院審判筆錄），核與告訴人丙○○於警詢之指訴（見警一卷第62至70頁、偵三卷第18至23
    頁、偵四卷第48、49頁），及被害人丁○○於警詢中所述機
    車失竊情節（見偵四卷第56頁），及證人陳正陽、王嘉聰於
    警詢中之陳述（見警一卷第51至54頁、第59至61頁、警三卷
    第1 至8 頁）均相符，並有搜索扣押筆錄、扣押筆錄各1 份
    、扣押物品目錄表2 份、扣案物品照片4 幀（見警一卷第11
    至14頁、第21至24頁、第101 、105 、119 頁）、尋獲車牌
    號碼SC6-863 號照片6 幀（見警卷第102 、103 頁）、車牌
    號碼SC6-863 號輕型機車車籍作業系統查詢認可資料、車籍
    查詢─基本資料詳細畫面、失車紀錄、高雄縣政府警察局車
    輛尋獲電腦輸入單各1 份（見警一卷第76頁、偵四卷第51至
    53頁）、車牌號碼L88-631 號重型機車車籍查詢─基本資料
    詳細畫面1 份（見偵三卷第102 頁）、0000000000號、0000
    000000號電話通聯調閱查詢單各1 份（見警一卷第80至91頁
    、警二卷第24至32頁）、路口監視錄影器翻拍畫面2 幀（見
    警一卷第104 頁）、贓物認領保管單1 份（見偵四卷第54頁
    ）等在卷可稽，本案事證明確，被告2 人上開自白與事實相
    符，被告2 人上開犯行，均堪以認定。
二、按刑法上所謂兇器，其種類並無限制，凡客觀上對於人之生
    命、身體、安全構成威脅，具有危險性之兇器均屬之，且祇
    須犯罪時攜帶此種具有危險性之兇器為已足，並不以攜帶之
    初有行兇之意圖為必要（最高法院79年度台上字第5253號判
    例意旨參照）。查扣案玩具手槍1 把，槍管及把手部分，雖
    均係塑膠材質，但彈匣部分則為鐵製，槍枝整體具有相當之
    重量，且質地堅硬，持之毆擊人體可以造成傷害等情，業據
    原審及本院當庭勘驗在卷（見原審卷第98頁、本院97年3 月
    5 日審判筆錄第7 頁），客觀上足以對人之身體、安全構成
    威脅，為具有行兇危險性之兇器無訛，被告甲○○上訴意旨
    認該玩具手槍應非兇器云云，尚不能採信。是被告2 人共同
    竊盜被害人丁○○所有之機車部分，係犯刑法第320 條第1
    項之普通竊盜罪。另被告2 人與共犯陳明煌、陳志忠共同前
    往現場，由被告2 人於凌晨2 、3 時許之夜間攜帶上開具行
    兇危險性之玩具手槍等物侵入告訴人住處強盜告訴人，另共
    犯陳明煌、陳志忠則在距離案發現場約50公尺處把風接應（
    見原審卷第103 頁），核被告2 人上開所為，係犯強盜罪而
    有刑法第321 條第1 項第1 、3 、4 款之情形，而構成刑法
    第330 條第1 項之結夥攜帶兇器夜間侵入住宅強盜罪，公訴
    意旨所犯法條漏未論及被告2 人所犯強盜罪亦有刑法第321
    條第3 款、第4 款情形，容有未洽，應予補充。又被告2 人
    就上揭所犯2 罪，與共犯陳明煌（已歿）、陳志忠，均有犯
    意之聯絡及行為之分擔，皆為共同正犯。被告2 人所犯上開
    2 罪，犯意各別，行為互殊，應予分論併罰。
三、駁回上訴部分：
    原審認被告2 人上開所犯竊盜罪部分犯罪事實明確，並適用
    刑法第28條、第320 條第1 項，刑法施法第1 條之1 之規定
    論科，並審酌被告2 人不思正途獲取所需，竊車係其等行劫
    計劃之一部分，而就此部分均量處被告2 人有期徒刑6 月，
    原審判決此部分其認事用法，並無違誤，量刑亦稱妥適。被
    告2 人上訴認原審判決此部分量刑過重，而指摘原審判決此
    部分不當，並無理由，此部分應駁回被告2 人之上訴。
四、撤銷改判部分：
  (一)原審認被告2 人上開犯加重強盜罪部分亦事證明確，而予依
    法論科，固非無見；惟查：被告2 人於本院審理時，業與強
    盜之被害人丙○○達成民事和解，有和解書附卷可稽（見本
    院卷），並經被害人丙○○於本院審理時所陳明，且陳明吉
    已明示願原諒被告2 人等語（見本院97年3 月5 日審判筆錄
    第8 頁），足認被告2 人犯後已盡力賠償被害人之損害，原
    審判決未及審酌此情形而為量刑，尚有未洽。被告2 人上訴
    認原審判決此部分之量刑過重，而指摘原審判決此部分不當
    ，為有理由，應由本院將原審判決被告2 人犯加重強盜罪及
    定應執行部分，予以撤銷改判。
  (二)爰審酌被告2 人不思正途獲取所需，竟與共犯陳明煌、陳志
    忠計畫行劫他人財物以謀取不法所得，而於夜間侵入告訴人
    住宅以事實欄所載手法強盜告訴人之財物，破壞社會治安至
    鉅，本應嚴懲。惟念被告2 人前均無經法院判刑之犯罪前科
    紀錄，有臺灣高等法院被告前案紀錄表2 份在卷可按，渠等
    犯罪所得非鉅，犯後坦承犯行，並深表悔意，態度尚佳，又
    於本院審理時，與被害人丙○○達成民事和解，有和解書附
    卷可稽，並經丙○○於本院審理時明示原諒被告2 人等，及
    其他一切情狀，分別量處如主文第2 項所示之刑，並與其等
    上開駁回上訴部分所處之刑，均定其應執行之刑，以資儆懲
    。
  (三)又在被告甲○○住處所扣案之行動電話1 支（序號：000000
    000000 000號），經核與被告甲○○於案發時0000000000號
    門號所使用之行動電話（序號：000000000000000） 不同，
    此觀警卷所附0000000000號之通聯調閱查詢單自明（見警一
    卷第80至91頁），自非被告甲○○供本案犯罪所用之物，而
    門號0000000000號SIM 卡，並非被告甲○○所有，故就上開
    扣案物，本院均不為沒收之諭知。另扣案玩具手槍1 把，係
    不知情之案外人莊彥輝所有，至其他為警一併查扣之扣案物
    （如現金、黑色膠帶、通槍條、擦槍抹布等），則均非被告
    2 人供本案犯罪所用或因犯罪所得之物，而與本案被告2 人
    犯行無關，故本院亦不為沒收之諭知。至於被告2 人於本案
    犯罪所用之安全帽、手套、口罩、白色膠帶等物，均經被告
    2 人於逃逸途中丟棄，且未能尋獲而未扣案，業據被告2 人
    於警詢中供述在卷（見警一卷第20、30、48頁），為避免日
    後執行之困難，故本院亦均不為沒收之諭知，均附此敘明。
據上論結，應依刑事訴訟法第369 條第1 項前段、第364 條、第
368 條、第299 條第1 項前段，刑法第28條、第330 條第1 項、
第51條第5 款，判決如主文。
本案經檢察官李門騫到庭執行職務。
中    華    民    國    97    年    3     月    19    日
                  刑事第七庭    審判長法  官 莊飛宗
                                      法  官 孫啟強
                                      法  官 邱明弘
以上正本證明與原本無異。
竊盜部分不得上訴。
強盜部分如不服本判決應於收受本判決後10日內向本院提出上訴
書狀，其未述上訴理由者，並得於提起上訴後10日內向本院補
提理由書狀（均須按他造當事人之人數附繕本)「 切勿逕送上級
法院」。
中    華    民    國    97    年    3     月    19    日
                                      書記官  曾允志
附錄法條：
中華民國刑法第320條
（普通竊盜罪、竊佔罪）
意圖為自己或第三人不法之所有，而竊取他人之動產者，為竊盜
罪，處5 年以下有期徒刑、拘役或 5 百元以下罰金。
意圖為自己或第三人不法之利益，而竊佔他人之不動產者，依前
項之規定處斷。
前二項之未遂犯罰之。
中華民國刑法第330條
犯強盜罪而有第321 條第1 項各款情形之一者，處7 年以上有期
徒刑。
前項之未遂犯罰之。
中華民國刑法第321 條
犯竊盜罪而有左列情形之一者，處6 月以上、5 年以下有期徒刑
：
一  於夜間侵入住宅或有人居住之建築物、船艦或隱匿其內而犯
    之者。
二  毀越門扇、牆垣或其他安全設備而犯之者。
三  攜帶兇器而犯之者。
四  結夥三人以上而犯之者。
五  乘火災、水災或其他災害之際而犯之者。
六  在車站或埠頭而犯之者。
前項之未遂犯罰之。


司法院資訊處製作；財團法人民間司法改革基金會備份。
